臺灣高等法院刑事判決　　　　　　　　　　　　　九十一年度上更(一)字第一八號
　　上　訴　人
　　即　被　告　乙○○
　　指定辯護人　本院甲○
右上訴人因違反毒品危害防制條例案件，不服臺灣板橋地方法院八十九年度訴字第九
七○號，中華民國九十年四月二十四日第一審判決（起訴案號：臺灣板橋地方法院檢
察署八十九年度偵緝字第六一二號）提起上訴，判決後經最高法院第一次發回更審，
本院判決如左：
    主  文
原判決關於意圖販賣而持有第一級毒品部分暨執行刑撤銷。
乙○○意圖販賣而持有第一級毒品，處有期徒刑拾年，扣案之第一級毒品海洛因肆包
（驗餘共淨重壹佰零陸點捌柒公克）沒收銷燬之，電子磅秤壹台、分裝袋陸佰參拾個
均沒收。
    事  實
一、乙○○前於民國（下同）八十五年起前往大陸地區工作，往來台灣、大陸兩地，
    至八十八年十月後始返回台灣定居，並於台北市○○街五十二號八樓之九賃屋居
    住。詎乙○○竟以自己施用之目的，與不詳真實姓名、年籍之均為成年人之劉玉
    璋、綽號「彼得」、「阿畢」等人共同基於犯意聯絡，由乙○○於八十八年十月
    二十八日出資新台幣（下同）八萬元，並將八萬元交予劉玉璋後，由劉玉璋及「
    彼得」出面以不詳價格向不詳姓名之人購入第一級毒品海洛因四包（原共淨重一
    ０七‧六九公克，共取樣０‧八二公克檢驗，驗餘共淨重一０六‧八七公克），
    並藏置在乙○○之前開租屋處，預備供己施用。嗣因購入之量甚多，竟自行起意
    伺機販賣，意圖販賣而持有上開第一級毒品海洛因，惟在其尚未著手販賣，旋於
    八十八年十一月八日十一時三十分許經警接獲線報持台灣基隆地方法院檢察署檢
    察官所簽發之搜索票前往乙○○上開租屋處搜索時，扣得前揭第一級毒品海洛因
    四包及乙○○所有供共同犯罪所用之電子磅秤一台、乙○○等人共同所有供犯罪
    所用之分裝袋六百三十個。
二、案經基隆市警察局第三分局報請台灣基隆地方法院檢察署呈請台灣高等法院檢察
    署令轉台灣板橋地方法院檢察署檢察官偵查起訴。
    理  由
一、訊據上訴人即被告乙○○矢口否認右揭犯行，辯稱：因合買海洛因之價格比較便
    宜，所以才和綽號「阿畢」、「彼得」及劉玉璋等人一起出資合買海洛因，且買
    回來之海洛因係供自己吸食之用，並非買來販賣云云。惟查：
  (一)、扣案之毒品海洛因係被告乙○○出資八萬元買回供自己施用之事實，已據其於
      原審、本院前審及本審供承不諱，且扣案之白色粉末四包經送內政部警政署刑
      事警察局檢驗結果，均檢出第一級毒品海洛因成分（原共淨重一０七‧六九公
      克，共取樣０‧八二公克檢驗，驗餘共淨重一０六‧八七公克），有該局八十
      八年十二月九日刑鑑字第一一七二二四號鑑驗通知書乙份附卷（偵字第一三一
      二號偵查卷第七頁）可稽，並有右開海洛因四包、電子磅秤一台、分裝袋六百
      三十個扣案可資佐證。
  (二)、被告之前平時一錢重（約三‧七五公克）之海洛因，約可施用四、五天，平常
      八萬元約可買六錢重之海洛因，此次一起買價格比較便宜等情，已據被告供明
      在卷，則依被告上開所述，此次其出資八萬元所購入之海洛因可分得之數量，
      應逾六錢重，如依被告平日之施用量，可供其每日連續施用達一個月以上之時
      間。又被告於八十八年十月二十八日將錢交予劉玉璋購買海洛因後，至八十八
      年十一月八日遭警查獲為止，被告均未回去其右開租屋處施用劉玉璋所買回之
      海洛因之事實，亦據被告供述明確，顯見被告並非每日均需施用海洛因，尚未
      成癮，則其購入之前開海洛因數量，至少可施用數個月之久之時間。又扣案之
      分裝袋多達六百三十個，如非意圖販賣，何需備置如此數量龐大之分裝袋，又
      如僅係供被告外出施用便於攜帶，何須再以電子磅秤秤重，且電子磅秤與分裝
      袋乃一般販毒者必備之工具，其意圖販賣需以電子磅秤秤斤兩，亦屬顯然。
  (三)、綜上所述，被告施用第一級毒品海洛因既無成癮之情形，亦有意圖供販賣所用
      之電子磅秤、分裝袋扣案可稽，且其出資購入之第一級毒品海洛因之數量，已
      遠逾其可供自己平日施用之量甚多，足認被告係以供己施用之目的購入後，因
      數量甚多，乃另行起意意圖販賣而持有甚明。從而，被告前開所辯，顯係事後
      圖卸刑責之詞，不足採信。
  (四)、本件被告辯稱：伊因吸毒甚重，為供自己施用而出資八萬元，由「劉玉璋」、
      「彼得」購入海洛因四包（共淨重一○七點六九公克）預備供己施用等語在卷
      （本院卷第五十九頁），此外亦查無其他積極證據足證被告購入海洛因之初即
      心存營利眅售，是以被告於購入海洛因之初，僅係以己用為目的，應可認定。
  (五)、又被告於民國八十九年四月十四日因通緝而為警緝獲時，警方曾將對被告所採
      之尿液送請台北縣生局鑑驗（見台北縣警察局新莊分局八十九年四月十五日
      新警三刑八○九七之一號函，附偵緝卷第六頁），惟被告辯稱：伊於四月間為
      警緝獲時，詎本件八十八年十月二十八日，已超過半年，且八十八年十月二十
      八日案發後，伊已戒掉施用海洛因之習慣而改施用第二級毒品安非他命，故八
      十九年四月間為警緝獲時，是因為吸用安非他命而被勒戒等語（本院卷第三十
      二頁），是以被告於八十九年四月十四日為警緝獲時所採尿液之反應如何，亦
      無從為有利於被告之認定，併此敘明。
  (六)、本件事證已明，被告意圖販賣而持有第一級毒品海洛因之犯行，堪以認定。
三、核被告乙○○所為，係犯毒品危害防制條例第五條第一項之意圖販賣而持有第一
    級毒品罪。被告與不詳真實姓名、年籍均為成年人之劉玉璋、綽號「彼得」、「
    阿畢」等人間，雖互相共同出資，共同持有毒品，惟並無任何積極證據足認被告
    與不詳真實姓名、年籍均為成年人之劉玉璋、綽號「彼得」、「阿畢」等人間，
    就意圖販賣而持有之犯行有犯意聯絡與行為分擔，故僅能就被告一人所為論罪。
    被告持有第一級毒品之犯行在先，進而意圖販賣而持有在後，前後二者是持有行
    為繼續中，僅係更易其持有之目的而已（最高法院九十台上字第五二五號判決採
    同一見解），為實質上一罪，前者之持有為後者之行為所吸收，不另論罪，併此
    敘明。
四、原審予以論科，固非無見，惟查：
  (一)、所謂販賣毒品行為，並不以販入之後復行賣出為要件，祇要以營利為目的，將
      毒品販入或賣出，有一於此，其犯罪即為完成，僅於意圖營利而販入以外之其
      他原因而持有毒品後，另行起意販售，而尚未著手於販售之情形，始有意圖販
      賣而持有毒品罪之適用，最高法院九十年度台上字第七七八二號判決採同一見
      解。本件依原審判決事實欄之記載，上訴人出資八萬元，由「劉玉璋」、「彼
      得」購入海洛因四包（共淨重一○七點六九公克）預備供己施用，至施用所餘
      則亦伺機販賣等情，究竟上訴人其於購入海洛因之初，是否即心存營利販售，
      或係以己用為目的，購入後始又另起意販售營利，並未釐清（最高法院判決發
      回意旨亦同此意見），自有未合。
  (二)、遍閱全卷，並無任何積極證據足認被告與不詳真實姓名、年籍均為成年人之劉
      玉璋、綽號「彼得」、「阿畢」等人間，就意圖販賣而持有之犯行有犯意聯絡
      與行為分擔，詎原審論以「共同」意圖販賣而持有，亦有認定事實不依證據之
      違誤。
五、被告上訴意旨，空言否認犯行而指摘原判決為不當，雖無理由，惟原判決既有上
    開瑕疵而無可維持，自應由本院將關於意圖販賣而持有第一級毒品部分暨執行刑
    予以撤銷改判。爰審酌被告之素行，犯罪之動機、目的、手段，販賣毒品供人施
    用，將戕害自身及他人身心健康至鉅，嚴重危害社會秩序，及被告犯罪後之態度
    等一切情狀，量處有期徒刑拾年示懲。扣案之第一級毒品海洛因四包（共淨重一
    ０六‧八七公克），應依毒品危害防制條例第十八條第一項前段之規定，併予宣
    告沒收銷燬之。至扣案之電子磅秤一台係被告所有，分裝袋六百三十個係被告與
    劉玉璋等人共同所有，已據其供明在卷，且係犯意圖販賣而持有第一級毒品所有
    之物，併依毒品危害防制條例第十九條第一項前段予以宣告沒收（最高法院九十
    年度台上字第七七二一號判決採同一見解）。
據上論斷，應依刑事訴訟法第三百六十九條第一項前段、第三百六十四條、第二百九
十九條第一項前段、毒品危害防制條例第五條第一項、第十八條第一項前段、第十九
條第一項前段，刑法第十一條前段、第二十八條，判決如主文。
本案經檢察官周誠南到庭執行職務。
中      華      民      國    九十一    年      二      月      六      日
                              台灣高等法院刑事第二庭
                                  審判長法  官  蔡  長  溪
                                        法  官  楊  貴  志
                                        法  官  林  俊  益
右正本證明與原本無異。
如不服本判決應於收受送達後十日內向本院提出上訴書狀，其未敘述上訴之理由者並
得於提起上訴後十日內向本院補提理由書。
                                        書記官  陳  明  琴
中      華      民      國    九十一    年      二      月    六        日
附錄：本案論罪科刑法條全文
毒品危害防制條例第五條第一項：
意圖販賣而持有第一級毒品者，處無期徒刑或十年以上有期徒刑，得併科新臺幣七百
萬元以下罰金。
